臺灣臺南地方法院刑事判決　　　　　　　　　　　　九十一年度交易字第一五二號
　　公　訴　人　臺灣臺南地方法院檢察署檢察官
　　被　　　告　乙○○
　　選任辯護人　吳信賢律師
　　　　　　　　陳慈鳳律師
右列被告因過失傷害案件，經檢察官提起公訴（九十一年度偵字第四七四二號），本
院判決如左：
    主  文
乙○○從事業務之人，因業務上之過失傷害人致重傷，處有期徒刑捌月。
    事  實
一、乙○○係開設檳榔攤販賣檳榔為業，平日如檳榔攤缺貨時，並會駕駛小客車前往
    購入檳榔，並載運至其所開設之檳榔攤以供販售，駕駛小客車載運檳榔乃其附隨
    業務，係從事駕駛業務之人。其於民國九十年十月七日上午，駕駛車牌號碼Ｄ二
    －七七四二號自用小客車，沿臺南縣境內之省道台一線公路，由南往北方向行駛
    ，欲返回其所開設之檳榔攤，而於同日上午八時十分許（起訴書誤載為同日上午
    七時三十分許），途經最高速限為時速七十公里，且無號誌設施，位於臺南縣善
    化鎮境內之上開省道與鄉○道路之交岔路口（即該省道三○六公里三○○公尺北
    向處）時，理應注意行車速度，應依標誌之規定，且應注意駕車行經無號誌之交
    岔路口時，應減速慢行，作隨時停車之準備，另需注意汽車行駛時，駕駛人應注
    意車前狀況，並隨時採取必要之安全措施。又依當時天候晴朗、日間自然光線、
    路面乾燥無缺陷、道路上未有任何障礙物、視距復屬良好等情形以觀，客觀上亦
    無不能注意之情事，其竟疏於注意車前狀況，不僅未減速慢行，反而貿然以遠超
    過時速八十公里以上之速度，嚴重超速通過該交岔路口。適有柯秋傑駕駛車牌號
    碼ＵＷＬ－三三三號輕型機車，後載其妻甲○○，自上開鄉○道路，由西往東方
    向，同時行經該交岔路口，且依規定正常行駛作左轉進入前述省道之北上車道。
    乙○○因有上述疏失，以致急馳中發現柯秋傑所騎之機車時，業已避煞不及，乃
    直接撞及柯秋傑所騎之機車，造成柯秋傑、甲○○隨即人、車倒地，柯秋傑並因
    之受有頭部外傷併嚴重腦挫傷及水腦症，及術後合併雙側顱骨缺損（呈植物人狀
    態及四肢癱瘓）之於身體有重大難治之重傷害；甲○○則因此受有左小腿後側皮
    膚缺損之傷害。乙○○於肇事後，犯罪未被有偵查權之公務員或機關發覺前，即
    向據報到場處理之臺南縣警察局善化分局警員，表明其為肇事車輛之駕駛人而自
    首，並進而接受裁判。
二、案經甲○○訴由臺南縣警察局善化分局報請臺灣臺南地方法院檢察署檢察官偵查
    起訴。
    理  由
一、被告乙○○雖不否認有於右述時、地，駕駛小客車與被害人柯秋傑所騎，後載告
    訴人甲○○之機車發生碰撞，並致被害人柯秋傑受重傷及告訴人甲○○受傷等事
    實，然辯稱：其雖有過失，但被害人柯秋傑亦有過失，肇事前其所駕駛之小客車
    之行車速度，僅約時速七十公里左右，而被害人騎機車通過路口時，係屬支線道
    車，依規定應讓屬幹線道車之其所駕駛之小客車先行，然被害人根本沒有煞車就
    衝過去，其見狀已來不及反應才撞上的。何況被害人不應在該處穿越省道，而應
    到前面設有紅綠燈的路口去轉彎才對。另依卷內資料並無法判斷被害人所騎機車
    之車損情形，故鑑定結果恐因此受到影響云云。
二、經查，上開犯罪事實，業據告訴人甲○○於警訊時及偵審中指訴甚詳，並有臺南
    縣警察局道路交通事故調查表一紙及現場照片六幀在卷可資佐證。又被害人柯秋
    傑及告訴人甲○○，係因本件車禍，而分別受有如事實欄所載等傷害，復有奇美
    醫學中心九十一年二月二十一日、九十一年二月二十二日診斷證明書各一紙存卷
    足參；而被害人柯秋傑因頭部外傷併嚴重腦挫傷及水腦症，呈現植物人狀態及四
    肢癱瘓，終身不得從事任何工作，日常生活皆不能自己為之，全需他人扶助等情
    ，並有財團法人佛教慈濟綜合醫院九十一年四月一日、九十一年五月十四日診斷
    證明書各一份附卷可憑，顯見被害人柯秋傑之前開傷勢，業已達於身體有重大難
    治之重傷害程度無疑。
三、其次，被告乙○○雖於警訊時及偵查中均辯稱：肇事時其所駕駛小客車之行車速
    度，約為時速七十公里左右云云（九十年十月八日警訊筆錄及九十一年五月十六
    日偵訊筆錄參照），然觀諸卷附道路交通事故調查報告表上之事故現場圖及事故
    現場蒐證照片，可知被告所駕駛之小客車，於肇事後遺留之煞車痕跡，經查超過
    五十一點五公尺（三十三點七公尺加十七點八公尺）長，據此並參照偵查卷宗所
    附之汽車煞車距離、行車速度及道路摩擦係數對照表（參見偵卷第十四頁），經
    換算結果，被告所駕駛之小客車，於肇事前之行車速度，顯然遠超過時速八十公
    里甚多，是被告於肇事前之行車速度，已嚴重超過該路段時速七十公里之最高速
    限，應無疑問。
四、再者，道路交通安全規則第一百零二條第一項第二款：汽車行駛至無號誌而無交
    通警察指揮之交岔路口，支線道車應暫停讓幹線道車先行之規定，係指在幹線道
    車駕駛人依規定且無嚴重異常駕駛行為之情況下，支線道車之駕駛人依客觀情狀
    之合理判斷結果，在其通過該交岔路口之過程中，如有與幹線道來車發生衝突或
    碰撞之可能性時，則該支線道車之駕駛人，即負有暫停讓幹線道車先行之義務；
    反之，假若幹道車係嚴重超速行駛前來，則支線道車之駕駛人，不僅難以研判該
    幹線道來車，是否會於其通過路口之過程中，與其所駕駛之車輛發生衝突或碰撞
    ，而且更無法正確估計幹線道車行至交岔路口之時間，故支線道車之駕駛人，如
    根據當時各項客觀情況，判斷一般非嚴重異常行駛之幹線道來車，在其通過該路
    口之過程中，應不會發生任何衝突或碰撞，並進而通過該路口，則支線道車在通
    過路口之過程中，縱仍遭嚴重異常駕駛狀態之幹線道來車所撞及，該支線道車駕
    駛人之上述駕駛行為，經核亦難認為有何「未暫停讓幹線道車先行」之疏失。基
    此，本件車禍發生當時，被告乙○○既有嚴重超速之異常駕駛行為，則被害人柯
    秋傑通過路口之正常駕駛行為，就本件車禍之發生而言，實難認為有何疏失之處
    。因之，足見被告上述所辯：被害人亦有支線道車未暫停讓幹線道車先行之過失
    云云，經核尚與事實不符，而難以採信。從而，本件車禍之發生原因，完全係被
    告嚴重超速行駛及疏未注意車前狀況之駕駛行為所導致，應堪認定。
五、按行車速度，應依標誌之規定；又行經無號誌之交岔路口，應減速慢行，作隨時
    停車之準備；另汽車行駛時，駕駛人應注意車前狀況，並隨時採取必要之安全措
    施，道路交通安全規則第九十三條第一項、同條項第三款及第九十四條第三項分
    別定有明文。本件被告乙○○駕車行經上開最高速限為時速七十公里（此據前開
    道路交通事故調查報告表記載明確），且屬無號誌之交岔路口時，理應注意前述
    道路交通安全規則，又車禍發生當時天候晴朗、日間自然光線、路面乾燥無缺陷
    、道路上未有任何障礙物、視距復屬良好等情，則有右開道路交通事故調查報告
    表載明可考，據此判斷，客觀上亦無不能注意之情事，然被告竟疏於注意車前狀
    況，且未減速慢行，反而貿然以超過時速八十公里之速度，嚴重超速通過本件肇
    事地點之交岔路口，以致不慎撞及被害人柯秋傑所騎之機車，並造成被害人柯秋
    傑受重傷等結果，故被告之上述駕駛行為，顯然具有過失。況本件經送臺灣省臺
    南區車輛行車事故鑑定委員會及臺灣省車輛行車事故覆議鑑定委員會鑑定結果，
    亦均持相同見解，有臺灣省臺南區車輛行車事故鑑定委員會九十一年二月二十七
    日南鑑字第九一○一二○號函及所附之鑑定意見書與臺灣省車輛行車事故覆議鑑
    定委員會九十一年八月二日府覆議字第九一一三六○號函各一份在卷可憑，此結
    果更加證明被告駕車肇事致被害人柯秋傑及告訴人甲○○二人受傷之行為，確有
    過失無疑。
六、至本件肇事地點係屬無號誌設施之交岔路口，且在前述被害人機車行向之鄉○道
    路至本件交岔路口前，經查並無任何禁止穿越該省道之標誌或標線等設施，除有
    右開道路交通事故調查報告表在卷足證外，並有台南縣警察局善化分局九十一年
    十月十日善警刑字第０九一００一三九九九號函附之現場照片四張存卷可憑，故
    被害人柯秋傑於肇事前之駕駛行為，經核尚無任何違規穿越交岔路口之疏失，而
    且其亦無另行騎至其他設有燈光號誌管制之路口再作左轉之必要。又本件被害人
    柯秋傑所騎之機車於肇事後之車損狀況，確係「機車後架右邊、車牌受損」等情
    ，則有臺灣省臺南區車輛行車事故鑑定委員會九十一年九月二十六日南鑑字第九
    一○一二○號函附之本件機車被撞擊部位照片一紙附卷可憑，是本件前述二鑑定
    機關之鑑定結果，經核與事實並無違誤之處。從而，前開二鑑定委員會之鑑定意
    見書及覆議鑑定結果函文記載「柯秋傑駕駛輕機車，行經無號誌肇事岔路口，正
    常行駛，無肇事因素」等情，應無不可採信之處。基此，被告乙○○前述所辯：
    被害人不應在該處穿越省道，而應到前面設有紅綠燈的路口去轉彎才對，被害人
    也有過失。另依卷內資料並無法判斷被害人所騎機車之車損情形，故鑑定結果恐
    因此受到影響云云，亦均係犯後卸責之詞，而非可採。
七、此外，本件被害人柯秋傑及告訴人甲○○係因此次車禍，而分別受有如事實欄所
    載等傷害，故被告乙○○之過失駕駛行為，與被害人柯秋傑之重傷害，以及告訴
    人甲○○之傷害結果間，均具有相當因果關係，復屬顯然。從而，本件事證已甚
    明確，被告業務過失傷害犯行，堪以認定。
八、按刑法上所謂業務，係指個人基於其社會地位繼續反覆所執行之事務，其主要部
    分之業務固不待論，即為完成主要業務之附隨之準備工作與輔助事物，亦應包括
    在內，最高法院七十一年台上字第一五五０號著有判例可資參照。查本件被告乙
    ○○係開設檳榔攤販賣檳榔為業，平日如檳榔攤缺貨時，並會駕駛小客車前往購
    入檳榔，並載運至其所開設之檳榔攤以供販售等情，業據其於本院審理時供認無
    訛，故駕駛小客車載運檳榔，係其附隨業務無疑，而其乃從事駕駛業務之人，亦
    堪認定。本件被告於前述時、地，駕駛小客車疏未注意車前狀況及嚴重超速行駛
    ，以致不慎與被害人柯秋傑所騎之機車發生碰撞，並造成被害人柯秋傑與告訴人
    甲○○分別受傷之結果，核其所為應係犯刑法第二百八十四條第二項後段之業務
    過失致重傷罪及同條項前段之業務過失傷害罪。公訴意旨漏末斟酌此點，而認被
    告僅係犯同條第一項後段之普通過失致重傷害罪及同條項前段之普通過失傷害罪
    ，經核尚非適當，惟其基本事實同一，本院自應依法予以審理，並變更起訴法條
    。又被告於同一時、地，因同一過失駕駛行為，而造成被害人柯秋傑及告訴人甲
    ○○二人分別受有重傷及輕傷之結果，是為想像競合犯，應依刑法第五十五條之
    規定，從一重之業務過失致重傷罪處斷。另被告於肇事後，犯罪未被有偵查權之
    公務員或機關發覺前，即向據報到場處理之臺南縣警察局善化分局警員表明係肇
    事車輛之駕駛人而自首，並進而接受裁判等情，則有九十一年六月四日電話通話
    記錄單一紙存卷可參，是應依刑法第六十二條前段自首之規定，減輕其刑。
九、本院審酌被告乙○○之生活狀況、品行、智識程度，及其駕車嚴重超速行駛，對
    於道路交通往來之安全危害甚大，且其更因疏於注意車前狀況，以及行經無號誌
    之交岔路口未減速慢行，而撞及依規定正常作左轉行駛之被害人柯秋傑所騎之機
    車，其過失程度，經核實屬重大，且被害人柯秋傑因本件車禍所受之重傷害，並
    導致成為植物人狀態之嚴重後果，而被告肇事後至今，不僅未積極與告訴人甲○
    ○洽商民事損害賠償事宜，且無任何金錢賠償之誠意，肇事後並飾詞卸責，犯後
    態度經核亦非良好等一切情狀，量處如主文所示之刑。
據上論斷，應依刑事訴訟法第二百九十九條第一項前段、第三百條，刑法第二百八十
四條第二項前段、後段、第五十五條、第六十二條前段，罰金罰鍰提高標條例第一條
前段，判決如主文。
中      華      民      國      九十一      年    十一    月    十五    日
                                  臺灣臺南地方法院交通法庭
                                      法  官    陳  志  成
右正本證明與原本無異。
如不服本判決，應於判決送達後十日內，向本院提出上訴狀。
                                      書記官    彭  建  山
中      華      民      國      九十一      年    十一    月    十八    日
附錄本案論罪科刑法條全文：
中華民國刑法第二百八十四條第二項（業務過失傷害罪）
從事業務之人，因業務上之過失傷害人者，處一年以下有期徒刑、拘役或一千元以下
罰金，致重傷者，處三年以下有期徒刑、拘役或二千元以下罰金。
